【裁判字號】    98,易,1543
【裁判日期】    981002
【裁判案由】    妨害名譽等
【裁判全文】
臺灣板橋地方法院刑事判決              98年度易字第1543號
公  訴  人  臺灣板橋地方法院檢察署檢察官
被      告  丙○○
            乙○○
            甲○○
上列被告因妨害名譽等案件，經檢察官提起公訴（98年度偵字第
6525號），本院判決如下：
    主  文
丙○○犯公然侮辱罪，處拘役拾日，如易科罰金，以新臺幣壹仟
元折算壹日；又犯恐嚇危害安全罪，累犯，處拘役貳拾日，如易
科罰金，以新臺幣壹仟元折算壹日；又犯公然侮辱罪，處拘役拾
日，如易科罰金，以新臺幣壹仟元折算壹日；又犯恐嚇危害安全
罪，累犯，處拘役貳拾日，如易科罰金，以新臺幣壹仟元折算壹
日；應執行拘役伍拾伍日，如易科罰金，以新臺幣壹仟元折算壹
日。
乙○○犯公然侮辱罪，處拘役拾日，如易科罰金，以新臺幣壹仟
元折算壹日；又犯恐嚇危害安全罪，處拘役貳拾伍日，如易科罰
金，以新臺幣壹仟元折算壹日；應執行有期徒刑參拾日，如易科
罰金，以新臺幣壹仟元折算壹日。
甲○○無罪。
    事  實
一、丙○○前因詐欺案件，經臺灣臺北地方法院以94年度易字第
    1495號判決判處有期徒刑5 月，上訴台灣高等法院後於民國
    95年5 月3 日撤回上訴確定，於96年9 月10日易科罰金執行
    完畢。詎仍不知悔改，於97年9 月25日11時30分許，在位於
    臺北縣中和市○○路753 號即「凱悅廣場社區」（下稱：凱
    悅社區），與甲○○因社區電燈開關問題爭執，丙○○竟基
    於公然侮辱、恐嚇之犯意，在凱悅廣場16樓之3 電梯走道及
    管理中心，丙○○公然辱罵甲○○「小屄央、你他媽的屄、
    下三濫、爛東西、婊仔」等語，致使甲○○名譽受損，丙○○並以「我就是找人打你」、「找人打你」、「講明的找人
    打你」、「找人打他一頓打死我負責」等語恐嚇甲○○，致
    使甲○○心生畏懼。復於97年10月7 日14時許，在凱悅廣場
    16樓之3 電梯走道，甲○○與丙○○、乙○○再因電燈開關
    之爭議，發生爭執，丙○○竟基於公然侮辱、恐嚇之犯意，
    公然辱罵甲○○「他媽B 」、「婊仔、你這婊仔」等語，致
    使甲○○名譽受損，並以「找死阿你」等語恐嚇甲○○，致
    使甲○○心生畏懼。乙○○則基於公然侮辱、恐嚇之犯意，
    向甲○○恫嚇「我你阿公幹你娘雞巴你欠打」等詞，公然辱
    罵及恐嚇甲○○，致使其名譽受損並心生畏懼。
二、案經甲○○訴由臺北縣政府警察局中和分局報告臺灣板橋地
    方法院檢察署檢察官偵查起訴。
    理  由
壹、有罪部分：
一、訊據被告丙○○就上揭事實坦承不諱，僅辯稱係因甲○○屢
    次關閉走廊燈光，危害伊生命安全，以環保為名行謀殺之實
    ，涉嫌故意謀殺、公共危險，始因氣憤爭執而口出惡言；訊
    據被告乙○○固不否認有以上揭話語辱罵甲○○，惟矢口否
    認有何恐嚇甲○○之意，辯稱：伊只是指責甲○○，要甲○○不要關燈，避免丙○○因此跌倒受傷云云。惟查：上揭犯
    罪事實，有證人即被告丙○○、乙○○、證人即告訴人甲○○於警詢、偵查中之證述，及錄音帶、錄音譯文、監視器錄
    影光碟在卷可佐（被告二人就上開證據均同意作為證據，本
    院經核亦無不適當之證據存在，應得作為證據）。被告丙○○、乙○○既已自承在不特定人得以見聞之場所，以「小屄
    央、你他媽的屄、下三濫、爛東西、婊仔」、「他媽B 」、
    「婊仔、你這婊仔」、「我你阿公幹你娘雞巴」等語辱罵甲○○，客觀上顯已侵害、減損甲○○之人格，而屬公然侮辱
    無疑；被告乙○○固以上情辯解，然上揭錄音譯文中標示97
    年10月7 日部分，確錄有被告乙○○稱：「我你阿公幹你娘
    雞巴你欠打」之話語，被告乙○○經詳閱上開譯文後，亦自
    承上揭錄音譯文確係伊與甲○○間對話內容（本院98年9 月
    11日審判筆錄），衡情被告乙○○自承彼時已參與丙○○與
    甲○○間之爭執，並為丙○○對甲○○抒發不滿，則雙方已
    生嫌隙，乙○○於爭執中先以「我你阿公幹你娘雞巴」等詞
    口出穢言辱罵甲○○，已顯示強烈不滿，再對甲○○稱「你
    欠打」等語，客觀上已屬加害甲○○身體之惡害通知，顯已
    足使甲○○心生畏怖，是被害人甲○○所稱因此感到害怕，
    應屬可信，被告乙○○有上揭恐嚇犯行，已可認定；又丙○○自承曾對甲○○口出「我就是找人打你」、「找人打你」
    、「講明的找人打你」、「找人打他一頓打死我負責」、「
    找死阿你」等語，客觀上顯係以對生命、身體將來之惡害通
    知甲○○，被害人甲○○所稱因此感到害怕，應屬可信，被
    告丙○○此部分所為係屬恐嚇犯行，亦可認定。至丙○○辯
    稱係因認為甲○○涉嫌故意謀殺、公共危險等罪而口出惡言
    ，核屬犯罪動機認定之範疇，要難執其誤解之法律規定阻卻
    違法，附此指明。綜據前述，被告丙○○、乙○○前揭所辯
    ，無從推翻上開積極證據而建立合理懷疑，本案事證明確，
    被告丙○○、乙○○二人犯行均堪認定，自應依法論科。
二、核被告丙○○、乙○○所為，均係犯刑法第305 條之恐嚇危
    害安全罪、第309 條第1 項之公然侮辱罪。被告丙○○所犯
    前後2 次公然侮辱、恐嚇罪，被告乙○○所犯公然侮辱、恐
    嚇罪，均犯意各別，應予分論併罰。被告丙○○前曾因詐欺
    案件，經臺灣臺北地方法院以94年度易字第1495號判決判處
    有期徒刑5 月，上訴台灣高等法院後於民國95年5 月3 日撤
    回上訴確定，於96年9 月10日易科罰金執行完畢，有台灣高
    等法院被告前案紀錄表在卷可參，其於五年內故意再犯本件
    有期徒刑以上之恐嚇罪，均為累犯，均應依刑法第47條第1
    項規定就恐嚇罪部分加重其刑。爰分別審酌被告丙○○因住
    戶關燈糾紛，不思理性溝通處理，反率而以激烈言詞辱罵、
    恐嚇，藉以發洩不滿、恫嚇被害人，徒增裂痕而無濟於事，
    被告乙○○原意或為維護被告丙○○而與甲○○對話，然未
    協調康、官雙方爭議，反以魯莽手段火上加油，均不可取，
    且手段過當，已涉及刑責，應予非難，又被告乙○○固無據
    實陳述之義務，然其矢口否認恐嚇犯行，顯示缺乏為自己行
    為負責之觀念，應施以相當之刑罰，以謀收教化警惕之效，
    兼衡被告丙○○、乙○○二人犯罪時所受刺激、動機、目的
    、所生危害、對被害人造成之心理恐懼、被告丙○○年齡較
    高、犯後坦承犯行之態度等一切情狀，各處如主文所示之刑
    ，併諭知易科罰金之折算標準、定應執行刑，以資懲儆。
貳、無罪部分：
一、公訴意旨另以：被告甲○○因遭丙○○為上開侮辱、恐嚇而
    心有不甘，於97年10月5 日某時，於凱悅社區公佈欄之不特
    定人得以見聞之公開場合，張貼「啟示」內容為：「在本人
    看來留言應該不是人寫的，應該是無德無能且無廉無恥之禽
    獸寫的。請問你是丙○○恐嚇我要打我的小弟還是打手嗎?
    」、「本人與丙○○先生於9 月25日中午發生些許爭執，本
    著和解共生於9 月26日、29日兩日請託俞總幹事居中協調，
    但對方不予理會，本人將於下週至法院對丙○○先生提起刑
    事責任（公然侮辱）之告訴以正視聽，已掌握一卷錄音帶及
    社區監視器錄影光碟等證據，若想知其惡行惡狀之內容可透
    過管理中心聯絡本人」等文字，散布指摘足以毀損丙○○名
    譽之事，致使丙○○名譽受損。因認被告甲○○所為，係涉
    犯刑法第310 條第2 項加重誹謗罪嫌。
二、按犯罪事實應依證據認定之，無證據不得推定其犯罪事實。
    且檢察官就被告犯罪事實，應負舉證責任，並指出證明之方
    法。又不能證明被告犯罪者，應諭知無罪之判決，刑事訴訟
    法第154 條第2 項、第161 條第1 項、第301 條第1 項分別
    定有明文。所謂證據，係指足以認定被告確有犯罪行為之積
    極證據而言，該項證據自須適合於被告犯罪事實之認定，始
    得採為斷罪資料。苟積極證據不足為不利於被告事實之認定
    時，即應為有利於被告之認定，更不必有何有利之證據（參
    照最高法院29年上字第3105號、30年上字第816 號判例），
    又事實之認定，應憑證據，如未能發現相當證據，或證據不
    足以證明，自不能以推測或擬制之方法，以為裁判基礎（參
    照最高法院40年臺上字第86號判例），且為刑事訴訟法上證
    明之資料，無論其為直接證據或間接證據，均須達於通常一
    般之人均不致於有所懷疑，而得確信其為真實之程度，始得
    據為有罪之認定，若其關於被告是否犯罪之證明未能達此程
    度，而有合理性懷疑之存在，致使無從形成有罪之確信，根
    據「罪證有疑，利於被告」之證據法則，即不得遽為不利於
    被告之認定（參照最高法院76年臺上字第4986號判例）。
三、公訴意旨係以：被告甲○○於警詢及偵查中之供述，佐證被
    告甲○○有於上開時、地，在社區電梯內張貼上開犯罪事實
    所指「啟示」1 張之事實；以證人即告訴人丙○○於警詢時
    及偵查中之證言，佐證被告甲○○於上開時、地，張貼「啟
    示」指摘傳述足以毀損他人名譽之文字事實；以被告甲○○
    張貼「啟示」1 張、翻拍照片1 張，佐證被告甲○○於上開
    時、地，張貼散布指摘足以毀損他人名譽之文字之事實。惟
    訊據被告甲○○堅決否認有何加重誹謗犯行，辯稱：伊確實
    有在97年10月5 日某日於社區的公佈欄張貼啟示，但是動機
    只是回應沒有署名的人在社區網路上的留言，也就是伊張貼
    之「啟示」最下面引述的那段文字，伊所指涉的對象沒有特
    定的人，就是原先留言的人，但伊不知道那人是誰，伊當時
    是因為署名「社區住戶」的留言內容中，有很大部分是只有
    伊和丙○○知道的對話內容，所以伊合理的懷疑那人和丙○○有關，所以伊才會在啟示內容中詢問那人是否是丙○○的
    打手或小弟，伊並沒有指涉丙○○如何，也沒有對丙○○誹
    謗的意圖，伊所回應的對象並不是指丙○○，而是原先在網
    路上留言之人等語。
四、經查：依上揭啟事內容，係稱「請問你是丙○○恐嚇我要打
    我的小弟還是打手嗎？」，本無從逕認為係針對丙○○本人
    為指摘；且丙○○有對被告甲○○恫稱：「我就是找人打你
    」、「找人打你」、「講明的找人打你」、「找人打他一頓
    打死我負責」等之恐嚇犯行，業經認定如前，是被告甲○○
    所指「丙○○恐嚇我要打我」、「本人與丙○○先生於9 月
    25日中午發生些許爭執，本著和解共生於9月26 日、29日兩
    日請託俞總幹事居中協調，但對方不予理會，本人將於下週
    至法院對丙○○先生提起刑事責任（公然侮辱）之告訴以正
    視聽，已掌握一卷錄音帶及社區監視器錄影光碟等證據，若
    想知其惡行惡狀之內容可透過管理中心聯絡本人」之情節，
    並非虛構。是衡諸上揭啟事內容文義，係對於啟事最下方所
    引用之「社區住○○○路留言內容指摘：「24小時不分日夜
    隨時亂關燈只關老榮民住的那一層」、「真是騙鬼」、「你
    是受到一位╳狒狒可惡的女人迷惑」、「那位心胸狹窄可惡
    的女人」等情節，而回稱「說人╳狒狒你是禽獸嗎？」、「
    在本人看來留言應該不是人寫的，應該是無德無能且無廉無
    恥之禽獸寫的」、「請問你是丙○○恐嚇我要打我的小弟還
    是打手嗎？」，顯示該啟事係針對「社區住戶」之留言內容
    ，懷疑該「社區住戶」係為丙○○幫腔助勢之第三人，乃以
    上揭啟事回應該人，難謂係為毀損丙○○之名譽而撰寫上開
    啟事。
五、從而，檢察官所舉積極證據，具有相當瑕疵，無從超越合理
    懷疑，被告所辯上開啟事係意在回應網路留言，並非指丙○○，乃詢問該「社區住戶」是否是丙○○的打手或小弟，並
    非意圖毀損丙○○名譽而指涉丙○○，尚非絕無可信，此外
    復查無其他積極證據足資證明被告甲○○有此部分犯行，自
    屬不能證明被告犯罪，既無從為被告有罪之確信，揆諸前開
    說明，自應就此部分為被告無罪之諭知。
據上論斷，應依刑事訴訟法第299 條第1 項前段、第301 條第1
項前段，刑法第305 條、第309 條第1 項、第47條、第51條第6
款、第41條第1 項前段，判決如主文。
本案經檢察官楊承翰到庭執行職務。
中    華    民    國    98    年    10    月    2     日
                  刑事第三庭  法  官  王偉光
上列正本證明與原本無異。
如不服本判決，應於送達後10日內敘明上訴理由，向本院提出上
訴狀，上訴於本院第二審合議庭 (應附繕本) 。其未敘述上訴理
由者，應於上訴期間屆滿後20日內向本院補提理由書「切勿逕送
上級法院」。
                              書記官  陳宥伶
中    華    民    國    98    年    10    月    2     日
附錄本案論罪科刑法條全文：
中華民國刑法第305條
（恐嚇危害安全罪）
以加害生命、身體、自由、名譽、財產之事，恐嚇他人致生危害
於安全者，處2 年以下有期徒刑、拘役或3 百元以下罰金。
中華民國刑法第309條
（公然侮辱罪）
公然侮辱人者，處拘役或 3 百元以下罰金。
以強暴犯前項之罪者，處1 年以下有期徒刑、拘役或5 百元以下
罰金。


司法院資訊處製作；財團法人民間司法改革基金會備份。
